【裁判字號】    95,易,1868
【裁判日期】    951130
【裁判案由】    動產擔保交易法
【裁判全文】
臺灣板橋地方法院刑事判決              95年度易字第1868號
公  訴  人  臺灣板橋地方法院檢察署檢察官
被      告  甲○○
                  （現另案於臺灣臺北監獄臺北分監執行中）
上列被告因違反動產擔保交易法案件，經檢察官提起公訴（95年
度偵字第19867 號），被告就被訴事實為有罪之陳述，本院告知
被告簡式審判程序之旨，並聽取當事人之意見後，經合議庭裁定
改由受命法官獨任進行簡式審判程序，判決如下：
    主  文
甲○○動產擔保交易之債務人，意圖不法之利益，將標的物遷移
，致生損害於債權人，處拘役肆拾日，如易科罰金，以銀元參佰
元即新臺幣玖佰元折算壹日。
    事  實
一、甲○○於民國91年4 月24日以動產擔保交易附條件買賣之方
    式，向址設臺北縣中和市○○路○ 段28號之東元車業有限公
    司（下稱東元公司）購買車牌號碼BBY-557 號山葉SV125 重
    型機車1 部，為動產擔保交易之債務人。雙方約定總價款為
    新臺幣（下同）53,050元（起訴書誤載為35,050元，應予更
    正），除頭期款4,000 元外，餘款自91年5 月起，每月25日
    付款1 次，共分9 期給付，每期給付5,450 元，並約定標的
    物停放地點為臺北縣新莊市○○路139 號住處附近，且在價
    金未付清之前，標的物所有權仍屬於出賣人東元公司所有，
    買受人僅得依約占有使用，不得任意遷移、出質或為其他處
    分。詎甲○○在取得標的物之後，自第1 期起即拒不付款，
    且意圖為自己不法之利益，將該標的物自約定地點臺北縣新
    莊市○○路139 號附近遷移不知去向，致東元公司追索無著
    受有損害。
二、案經東元公司告訴臺灣板橋地方法院檢察署檢察官偵查起訴
    ，經合議庭裁定以簡式審判程序審理。
    理  由
壹、程序部分：
    查本件被告甲○○所犯並非死刑、無期徒刑、最輕本刑為三
    年以上有期徒刑之罪或高等法院管轄第一審案件，而其於準
    備程序進行中，被告先就被訴事實為有罪之陳述，經法官告
    知簡式審判程序之旨，並聽取公訴人及被告之意見後，本院
    認適宜改依簡式審判程序進行，爰依刑事訴訟法第273條之1
    第1 項、第284 條之1 規定，由本院合議庭以裁定由受命法
    官獨任進行簡式審判程序，合先敘明。
貳、實體部分：
一、上開犯罪事實，業據被告甲○○於本院調查、審理時坦承不
    諱（詳本院95年11月24日準備程序及審判筆錄），核與告訴
    人代理人吳世璋於偵查中指述情節相符，並有分期付款附條
    件買賣契約書、客戶資料表及客戶查訪紀錄表各1 份在卷可
    資佐證。是被告上開自白查與事實相符，堪予採信。本件被
    告違反動產擔保交易法犯行，事證明確，犯行洵堪認定，應
    予依法論科。
二、查被告行為後，刑法業於94年2月2日修正公布，95年7 月1
    日起施行，其中與本件有關之第2條（新舊法比較）、第41
    條（易科罰金）均業已修正。按「行為後法律有變更者，適
    用行為時之法律，但行為後之法律有利於行為人者，適用最
    有利於行為人之法律」，修正後刑法第2條第1項定有明文。
    此條規定係規範行為後法律變更所生新舊法律比較適用之準
    據法，本身尚無新舊法比較之問題，於新法施行後，應一律
    適用新法第2條第1項之規定，為「從舊從輕」之比較，先予
    敘明。再按本次法律變更，比較時應就罪刑有關之共犯、未
    遂犯、想像競合犯、牽連犯、連續犯、結合犯，以及累犯加
    重、自首減輕暨其他法定加減原因（如身分加減）與加減例
    等一切情形，綜其全部罪刑之結果而為比較（最高法院95年
    5月23日95年度第8次刑庭會議決議參照）。按刑法第41條第
    1項前段有關易科罰金折算標準之規定，95年7月1日起施行
    之新刑法修正為：「犯最重本刑為五年以下有期徒刑以下之
    刑之罪，而受六個月以下有期徒刑或拘役之宣告者，得以新
    臺幣一千元、二千元或三千元折算一日，易科罰金」，而依
    修正前同條項（「得以銀元一元以上三元以下折算一日，易
    科罰金」）及修正前罰金罰鍰提高標準條例第2 條（現已刪
    除）規定，就其原定數額提高為100 倍折算1 日，則係以銀
    元100 元至300 元折算1 日，經折算為新臺幣幣值後，以新
    臺幣300 元至900 元折算1 日。是比較修正前後之易科罰金
    折算標準，自以行為時即修正前之規定，較有利於被告。
三、查被告甲○○與東元公司訂立動產擔保交易附條件買賣契約
    ，為動產擔保交易之債務人，其將上開重型機車任意遷移，
    使東元公司無法取回上開重型機車取償，足以生損害於東元
    公司，核其所為，係違反動產擔保交易法第38條之意圖不法
    利益，將標的物遷移罪。爰審酌被告之品行、犯罪動機、目
    的、手段、對告訴人所生之損害，迄今未與告訴人達成和解
    等一切情狀，酌情量處如主文所示之刑，並依修正前刑法第
    41條第1 項前段之規定，諭知易科罰金之折算標準，以資懲
    儆。
據上論斷，應依刑事訴訟法第273 條之1 第1 項、第299 條第1
項前段，動產擔保交易法第38條，刑法第2條第1項前段、第11條
前段、修正前刑法第41條第1 項前段，罰金罰鍰提高標準條例第
1 條前段、廢止前罰金罰鍰提高標準條例第2 條，判決如主文。
本案經檢察官吳宗光到庭執行職務。
中    華    民    國    95    年    11    月    30    日
                   刑事第十七庭   法  官  鄭燕璘
上列正本證明與原本無異。
如不服本判決應於送達後10日內向本院提出上訴狀
                                  書記官  呂紹明
中    華    民    國    95    年    11    月    30    日
附錄本案論罪科刑法條全文：
動產擔保交易法第38條：
動產擔保交易之債務人，意圖不法之利益，將標的物遷移、出賣
、出質、移轉、抵押或為其他處分，致生損害於債權人者，處3
年以下有期徒刑、拘役或科或併科6,000元以下之罰金。


司法院資訊處製作；財團法人民間司法改革基金會備份。
